臺灣臺北地方法院刑事判決　　　　　　　　　　　　　九十二年度訴字第七００號
　　公　訴　人　臺灣臺北地方法院檢察署檢察官
　　被　　　告　甲○○
　　指定辯護人　本院公設辯護人陳德仁
　　被　　　告　丁○○
　　選任辯護人　蔡明和律師
　　　　　　　　孫銘豫律師
　　被　　　告　戊○○
　　選任辯護人　粘聰明律師
右列被告因偽造有價證券等案件，經檢察官提起公訴（九十一年度偵字第一四五二四
號起訴書、九十三年二月六日九十二年度公訴蒞庭字第一七一七０號補充理由書增列
起訴事實，及於審理期日陳明更正之事實），及移送併辦（九十二年度偵字第一一六
七四、一一六七五號），本院判決如左：
    主      文
丁○○、戊○○共同連續商業負責人，以明知為不實之事項，而填製會計憑證，各處
有期徒刑陸月，如易科罰金，均以參佰元折算壹日。
甲○○無罪。
    事      實
一、甲○○原係瀚風科技工業有限公司（下稱瀚風公司，案發後於民國九十年十一月
    以後始變更登記為瀚風科技工業股份有限公司）登記之負責人，九十年間因公司
    週轉困難，經人引介戊○○入股投資，由戊○○於九十年四月中旬起，接手經營
    瀚風公司，擔任瀚風公司總經理，依公司法第八條第二項規定，戊○○於其執行
    職務範圍內為公司負責人，而為商業會計法第四條之商業負責人。詎戊○○竟與
    瀚風公司特別助理丁○○基於概括之犯意聯絡（無證據證明甲○○有犯意聯絡，
    詳後述），明知瀚風公司並無銷貨予永興昌科技股份有限公司（以下簡稱永興昌
    公司）、臺灣汕森股份有限公司（以下簡稱臺灣汕森公司），及收受附表三票據
    欄所示票據做為貨款收入之事實，竟指示不知情之成年會計人員，連續虛偽開立
    附表三所示：買受人分別為永興昌公司及汕森公司、交易金額各如對應之票據欄
    所列支票面額之不實內容統一發票做為會計憑證，用以證明瀚風公司因與永興昌
    公司、臺灣汕森公司交易而分別收取附表三所示票面金額之貨款支票。且連同永
    興昌公司財務經理癸○○、汕森公司總經理壬○○簽發或交由丁○○簽發之附表
    三所示支票（無證據證明係詐欺取得或偽造，詳後述），先後於附表三所示之時
    間分別持向中華商業銀行新莊分行、華南商業銀行和平分行申請客票融資或國內
    信用狀改貸取得附表三所示之款項（無證據證明自始無還款意願，而有向銀行詐
    欺之不法所有意圖，詳後述）。
二、案經永興昌公司、台灣汕森公司訴請台灣台北地方法院檢察署檢察官偵查起訴及
    增列起訴事實。
    理      由
甲、有罪部分即被告丁○○、戊○○部分：
    （此部分業經檢察官以九十三年二月六日九十二年度公訴蒞庭字第一七一七０號
    補充理由書增列起訴事實，並於審理程序中言詞陳明更正）
一、訊據被告丁○○、戊○○固不否認：以附表三所示之永興昌公司及臺灣汕森公司
    支票及統一發票，分別向中華商業銀行新莊分行、華南商業銀行和平分行申貸之
    事實；惟矢口否認有填製不實統一發票會計憑證之犯行，辯稱：瀚風公司持以向
    銀行貸款之附表三所示支票、發票均有實際交易；其中附表一編號一、二所示二
    紙支票係永興昌公司向瀚風公司訂購電腦之預付貨款支票，附表一編號三至七所
    示五張支票則係永興昌公司指示瀚風公司派駐於永興昌公司之人員辛○○向台碩
    公司訂購電腦貨品簽收後，由癸○○授權簽發之支票；是瀚風公司持以貸款之附
    表三所示統一發票均係確有交易，並無填製不實會計憑證可言云云。被告丁○○
    另辯稱：其僅係特別助理，純係公司職員，在公司指示下操作，且非立約當事人
    ，對涉案實情不明瞭云云。被告戊○○另辯稱：其未實際參與二公司間合作會談
    ，僅受僱於瀚風，無決定之權云云。經查：
    (1)瀚風公司於九十年初因週轉困難，原負責人甲○○即經人引介戊○○自九十年
      四月間起接手經營瀚風公司，擔任瀚風公司總經理，此經被告戊○○於本院九
      十一年度自字第九００號偽造有價證券案件中供述明確（該案卷九十一年十二
      月十七日訊問筆錄參照），核與同案被告甲○○所供各節相符，並有甲○○、
      戊○○於九十年七月二日所立協議書、戊○○提出之瀚風公司組織圖附於該案
      卷可稽（附於該案卷第十一、十七頁），另有被告戊○○任瀚風公司總經理之
      名片在卷可憑（附於九十一年度偵字第一四五二四號偵查卷第十頁參照）。是
      被告戊○○確為公司法第八條第二項、商業會計法第四條之瀚風公司商業負責
      人，且實際負責公司業務。所辯：僅受僱人，就上述事務無決定權云云，委無
      足採。
    (2)瀚風公司確以附表三所示之永興昌公司、臺灣汕森公司支票為客票，做為對中
      華商業銀行新莊分行之清償方法、及對華南商業銀行和平分行之擔保品；且連
      續開立附表三所示之統一發票做為會計憑證，用以證明瀚風公司因銷貨予永興
      昌公司、臺灣汕森公司而分別收取附表三所示票面金額貨款支票；憑以連續向
      中華商業銀行新莊分行、華南商業銀行和平分行申請客票融資或信用狀改貸等
      事實，為被告丁○○、戊○○所不爭；且附表三編號一部分，有中華商業銀行
      新莊分行以九十二年十月十四日（九二）莊字第０一四八號函檢送本院之九十
      年九月二十八日撥貸申請書（借款期間為九十年十月二日至九十年十二月三十
      日）、用以清償債務之票據明細表、買受人為汕森公司之統一發票可稽（本院
      第二卷第八十五頁以下參照）；附表三編號二部分，有華南商業銀行和平分行
      以九十二年十月十六日（九二）華和放字第二四四號函檢送本院之九十年十月
      八日國內信用狀改貸授信申請書、借據、擔保品票據明細表、徵信資料可稽（
      本院第二卷第一０八頁以下參照）；附表三編號三部分，有華南銀行商業銀行
      和平分行以同一函文檢送本院之九十年十月十五日短期放款授信申請書、借據
      、擔保品票據明細表、買受人為永興昌公司、臺灣汕森公司之統一發票可證（
      本院第二卷第九十二頁以下參照）；附表三編號四部分，有中華商業銀行新莊
      分行以九十二年十二月一日（九二）莊字第０一八三號函檢送本院之九十年十
      一月二日撥貸申請書（借款期間為九十年十一月五日至九十一年二月二十日）
      、中華商業銀行授信審核表、借款申請書、本票、放款借據、用以清償債務之
      票據明細表、買受人為永興昌公司之統一發票（本院第二卷第二０七頁以下參
      照）附卷可稽，堪信為真實。
    (3)永興昌公司與瀚風公司間，並無附表三編號三、編號四所示統一發票所載
      貨品交易之事實，業據證人癸○○到庭結證屬實（本院審判筆錄第十二頁參照
      ）。被告丁○○亦自承：附表三編號四所示之永興昌公司支票係永興昌公司支
      付給台碩公司之貨款，其交易相對人為「永興昌公司」與「台碩公司」等語甚
      詳（本院審判筆錄第二十七頁參照）；核與證人即瀚風公司派駐永興昌公司之
      人員辛○○結證：其受瀚風公司指示，協助永興昌公司訂貨，... 台碩傳來報
      價，其認為可以就訂貨等情相符（本院第一卷第一六０至一六四頁參照）；辯
      護人蔡明和律師於本院九十二年七月十七日詰問證人辛○○時，亦不否認辛○○訂貨對象（賣方）係台碩公司之事（本院第一卷第一六０頁辯護人蔡律師詰
      問問題參照）。綜觀證人辛○○所述各節意旨，其受瀚風公司指示派駐於永興
      昌公司協助業務期間，其為永興昌公司進行交易之主體均為「永興昌公司」與
      「台碩公司」。顯見瀚風公司確非附表三所示發票人為永興昌公司所對應統一
      發票之交易當事人，故瀚風公司以附表三所示發票人為永興昌公司之支票做為
      自己收入貨款之客票，並以瀚風公司為出賣人名義開具對應之統一發票，顯係
      將虛偽之交易事實登載於統一發票。
    (4)台灣汕森公司與瀚風公司間並無附表三編號一、編號二、編號三所示統一
      發票所載貨品交易等事實，業據證人壬○○到庭結證屬實（本院審判筆錄第十
      三頁參照）。且瀚風公司於九十年九至十月份，查無銷售予台灣汕森公司統一
      發票資料一節，亦有台北市稅捐稽徵處九十一年四月十日北市稽大安甲字第０
      九一六一四四八二００號函影本在卷可按（本院第二卷第七十二頁參照），足
      見瀚風公司實際上並無附表三編號一、編號二、編號三統一發票所載之銷
      貨予台灣汕森公司之事實。被告丁○○就此雖空言辯稱：因台灣汕森公司於十
      一月退票後將已交易之發票退還瀚風公司，致瀚風公司不得不註銷上述交易資
      料，故稅捐稽徵處查無上述交易資料云云；然查附表三所示買受人為台灣汕森
      公司之統一發票可做為台灣汕森公司申報成本支出之會計憑證，果台灣汕森公
      司確支付上列發票所載之貨款予瀚風公司，焉有不留存附表三編號一、編號二
      、編號三統一發票，以之做為申報成本支出之會計憑證，降低台灣汕森公
      司營業稅額之理？被告丁○○所辯：台灣汕森公司事後將已交易之統一發票退
      回云云，顯與常情不符，不足採信。
    (5)雖被告丁○○、戊○○提出永興昌公司致瀚風公司丁○○函件影本為證（附於
      本院第一卷第七十八頁）；證人即永興昌公司董事長劉秉崧、財務人員癸○○
      就此亦到庭證述：曾致函瀚風公司丁○○，表明「本公司前開與貴公司之預付
      款支票，因未完成商品進貨交易，請您於九十年十一月九日前將本公司二張支
      票退回。彰銀古亭，票號CG0000000號，金額876500、CG0000000號，金額
      894400」等情（本院第一卷第一四八、一四九頁參照）；且證人癸○○經本院
      提示上述信函影本後，復無法明確說明其擬具上開信函，將上述二紙支票稱為
      「預付款支票」之原因（本院第一卷第一四九、一五０頁參照）。然查：附表
      一編號一、二所示支票並非原欲支付瀚風公司之貨款票一事，業據證人癸○○
      歷來於偵審中證述明確，並經癸○○一再陳明：附表一編號一、二（即附表三
      編號三）所示支票確無實際交易等情甚詳（詳前述筆錄）。且瀚風公司與
      永興昌公司間之關係由雙方約定為：一、瀚風公司投資永興昌公司九百萬元，
      自九十年十月十八日起分階段匯入永興昌公司彰化銀行帳號；二、永興昌公司
      同意瀚風公司派駐人員，共同經營管理永興昌公司；三、在符合永興昌公司合
      法利益下，永興昌公司董監事同意配合各項增資案或銀行貸款用印手續；....
      茲附上保證本票壹張，金額九百萬元整，以確定永興昌公司之合作誠意，此有
      永興昌公司於九十年十月十八日立具之切結書影本附卷可稽（九十一年度偵字
      第一四五二四號偵查卷第十九頁參照）。嗣雙方於九十年十一月二十日簽訂之
      合作協議書亦明文約定：一、永興昌公司經台碩公司核放之提貨額度為一千萬
      元整，永興昌公司同意仍經由瀚風公司派駐代表繼續運作，惟剩餘額度所銷售
      金額，永興昌公司願無償交由瀚風公司使用二分之一，貨款到期日由乙方自行
      支付所使用之貨款額度；二、永興昌公司於... 自台碩公司進貨合計.....，
      另於... 進貨....，其中四十八萬元瀚風公司已匯入永興昌公司帳戶，到期日
      應由永興昌公司支付外，其餘款項到期日應由瀚風公司負責支付；.... 有合
      作協議書影本在卷可按（附於同偵查卷第六頁）。參以：瀚風公司迄未能提出
      永興昌公司向瀚風購入貨品之任何訂單、出貨單或簽收單據為憑等情，均足證
      瀚風公司與永興昌公司間係出資者與被投資者之關係，二者乃協議由永興昌公
      司具名於一千萬元之提貨額度內向台碩公司購買貨品；至永興昌公司與瀚風公
      司間則無貨品交易之關係。況辯護人聲請本院傳訊之證人即瀚風公司依上述協
      議派駐永興昌公司之人員辛○○到庭僅具結證述：其受戊○○指示派駐永興昌
      公司期間，係受瀚風公司指示協助永興昌公司向台碩公司購貨一事（本院第一
      卷第一五八頁至一六四頁參照），辯護人對此復不加爭執，顯見證人癸○○所
      述永興昌公司、瀚風公司間並無附表三編號三、編號四所示交易一事，應
      與事實相符。本件被告丁○○、甲○○所提前開永興昌公司致瀚風公司表明欲
      索回預付款支票之信函，因係雙方「事後」合意將之視為預付款支票所書，且
      乏任何永興昌公司與瀚風公司間交易之定貨單、送貨單或簽收單等單據可佐；
      自難認與事實相符，而憑以為被告丁○○、戊○○有利之認定。
    (6)被告丁○○雖辯稱：其並非立約當事人，瀚風公司應負之責任與其個人無關云
      云。然被告丁○○係出面與永興昌公司、台灣汕森公司洽談合作事宜、接洽、
      取票之人，此據證人癸○○、壬○○到庭結證屬實（本院第一卷第一二六頁、
      參照）；且有被告丁○○簽名（於右下角）以示參與之雙方協議事項切結書（
      附於九十一年度偵字第一四五二四號偵查卷第十九頁參照）影本附卷可稽，足
      見被告丁○○就本件與永興昌公司交涉、取得支票、從而持向銀行貸款之業務
      自始參與，自難委為不知。
    (7)被告戊○○雖亦辯稱：未實際參與公司間合作會談，只受僱於瀚風公司，無決
      定權云云。然查：被告戊○○並不否認透過原名為乙○○之成年男子引介，由
      瀚風公司替永興昌公司紓困，因而取得附表三所示發票人為永興昌公司之支票
      等事實，核與證人辛○○所述受被告戊○○指示派駐於永興昌公司向台碩公司
      訂貨各節相符（本院第一卷第一五八頁參照）。證人即永興昌公司負責人子○○亦到庭結證稱：戊○○當面跟我說會幫我度過難關等語（本院第一卷第一四
      八頁參照），更足見被告戊○○確參與本案為向外貸款而向永興昌公司取得票
      據之事。參以：被告戊○○於永興昌公司、台灣汕森公司要求瀚風公司自負票
      據債務之時，分別出面商談並簽具切結書一節，為被告戊○○所不爭，並經證
      人癸○○（本院第一卷第一三七頁參照）、壬○○（本院第一卷第二一四頁參
      照）指述甚詳，且有戊○○簽名之切結書二紙在卷可考（分別附於九十一年度
      偵字第一四五二四號偵查卷第十二頁、九十一年度他字第五二五號偵查卷第八
      頁參照）；再參諸被告戊○○當時任瀚風公司總經理，綜理公司業務之身分，
      及證人即瀚風公司趙雙鈴、陳依蘋於本院九十一年度自字第九００號案件所述
      戊○○掌管瀚風公司業務情形，被告戊○○就附表三所示支票之來源、供為瀚
      風公司貸款客票之公司作為，顯無不知之理。被告戊○○空言辯稱就附表三所
      示之業務不知情云云，顯係事後卸責之詞，不足採信。
    (8)再被告丁○○等人雖提出出貨單等文書為證，主張瀚風公司確有銷貨予永興昌
      公司之事云云。然查被告丁○○提出之出貨單係「台碩公司」售貨予永興昌公
      司之出貨、簽收單據，此有被告丁○○提出之出貨單可憑（附於本院第二卷第
      四十二頁），無從做為瀚風公司銷貨予永興昌公司之證明；且證人癸○○亦到
      庭證稱：永興昌公司向台碩公司購入貨品均係另外簽發支票，與本案附表三所
      示之永興昌支票無關等情明確（本院第一卷第一三０頁訊問筆錄、及上述審判
      筆錄參照）。是被告丁○○所執台碩公司出貨單，尚不足憑以認定瀚風公司與
      永興昌公司交易屬實之有利事實，附此說明。
    綜上所述，本件事證明確，被告戊○○、丁○○之犯行均堪認定。至辯護人蔡明
    和律師另請求傳訊證人調查證據，因與本案瀚風公司與永興昌公司或汕森公司間
    究否有實際交易一事無關，無傳訊必要，附此說明。
二、被告戊○○係瀚風公司總經理，依公司法第八條第二項及商業會計法第四條規定
    ，為瀚風公司之商業負責人，其與瀚風公司特別助理丁○○共同為前述犯行，核
    其二人所為均係犯商業會計法第七十一條第一款共同商業負責人以明知為不實事
    項填製會計憑證罪。且統一發票雖兼具商業負責人於業務上製作之文書及會計憑
    證之性質，然商業會計法第七十一條第一款罪名為刑法第二百十五條業務上登載
    不實罪之特別法，自應優先適用，故不另論刑法第二百十五條之罪名，附此說明
    。被告戊○○為商業負責人，與未具商業負責人身份之丁○○就上述犯行有犯意
    聯絡及行為分擔，為共同正犯。且其二人多次填製附表三所示內容不實之統一發
    票行為，其行為時間緊接，犯意概括，所犯構成要件相同，為連續犯，依法以一
    罪論，並加重其刑。檢察官雖未就填製附表三編號三、編號四所示永興昌公
    司為買受人之統一發票請求審判，惟此部分事實與填製附表三所示其餘統一發票
    部分有連續犯之關係，為起訴效力所及，本院應併予審判。另其等指示不知情之
    公司會計填製統一發票會計憑證，均為間接正犯。爰審酌被告丁○○、戊○○明
    知無附表三所示之交易事實，仍填製不實之統一發票持以向銀行申貸，影響銀行
    審核貸款及會計查核之正確性，惟其二人以瀚風公司名義申貸後，並無得款脫逃
    ，蓄意拒不清償之事（詳後述），及其犯罪動機、行為手段、犯後態度等一切情
    狀，分別量處如主文所示之刑，並各諭知易科罰金之折算標準。
三、其餘請求審判部分（起訴書及九十三年二月六日補充理由書增列起訴範圍之事實
    ）：
（一）公訴意旨另以：
    (1)被告甲○○、戊○○、丁○○三人分別為瀚風公司之負責人、總經理、特別助
      理，眼見癸○○所經營之永興昌公司於九十年間營運遭遇瓶頸而欠缺資金週轉
      ，竟基於意圖為自己不法所有之犯意聯絡，以預將瀚風公司之資金投資永興昌
      公司為名，訂定二公司間之合作協議，先於九十一年九月底某日，以代永興昌
      公司向外調借現金為由，要求永興昌公司開立支票，使癸○○陷於錯誤，誤以
      為戊○○、丁○○、甲○○等人確實有代永興昌公司向外調借現金之誠意，而
      簽發永興昌公司設於彰化商業銀行古亭分行帳號000000000號支票存
      款帳戶如附表一編號一、二所示之支票予丁○○等人，詎甲○○、戊○○及丁○○三人卻逕自持該二紙支票，向華南商業銀行和平分行辦理票據貼現貸款，
      並將所貸得之款項全數存入瀚風公司之帳戶（開戶銀行：華南商業銀行和平分
      行，帳號：000000000000號）內，供甲○○、丁○○及戊○○朋分使用，因認
      被告丁○○、戊○○共同涉犯刑法第三百三十九條第一項詐欺取財罪嫌。
    (2)嗣於同年十月間某日，被告戊○○、丁○○與甲○○另以避免永興昌公司濫用
      支票等理由，要求癸○○必須交付永興昌公司之公司支票、印鑑章等物，使癸○○誤信瀚風公司確實有投資之誠意，而將永興昌公司前開彰化商業銀行古亭
      分行支票存款帳戶之支票及公司印鑑章等物交予甲○○、戊○○及丁○○保管
      ，惟甲○○、戊○○及丁○○於取得永興昌公司之支票及公司印鑑章等物後，
      竟未經永興昌公司許可，即連續擅自以永興昌之公司名義開立附表一編號三至
      七所示之支票五張，並盜蓋永興昌公司之公司印鑑章於上揭支票上使用，嗣經
      癸○○發覺有異，向甲○○、戊○○及丁○○要求返還永興昌公司之空白公司
      支票及公司印鑑章等物，且要求甲○○、戊○○及丁○○三人對於前揭詐得及
      擅自開立之七張支票，必須自行負擔清償全部票據債務之責任；惟附表一所示
      之七紙支票於到期日仍均因存款不足而遭退票，使永興昌公司因此受有財務及
      公司聲譽上之損害；因認被告戊○○、丁○○共同涉犯刑法第二百零一條第一
      項偽造有價證券罪嫌（以上均九十一年度偵字第一四五二四號起訴書所列起訴
      事實）。
    (3)被告甲○○、戊○○、丁○○於九十年九月間，共同意圖為自己不法之所有，
      知悉壬○○所經營之臺灣汕森公司從事國際貿易業務，遇到經營瓶頸，乃共圖
      意圖為自己不法之所有，向壬○○訛稱願提供資金投資臺灣汕森公司度過難關
      ，但為保障其投資及避免臺灣汕森公司濫行簽發支票，要求負責人壬○○將該
      公司之上海商業儲蓄銀行總行營業部空白支票及台新銀行空白支票、與台灣汕
      森公司大小章，交付甲○○等人保管云云，致壬○○陷於錯誤而如數交付。詎
      甲○○、戊○○、丁○○三人詐得臺灣汕森公司之上述空白支票及印鑑章後，
      未經臺灣汕森公司之許可，即於九十年九月二十日起擅自連續以台灣汕森公司
      名義開立附表二所示之八張支票使用；且明知台灣汕森公司與瀚風公司間實際
      上並無買賣交易，仍開立附表三編號一、編號二、編號三所示之統一發票
      五張（發票上記載之買受人為汕森公司），謊稱係客票，先後以瀚風公司名義
      持向中華商業銀行新莊分行及華南商業銀行和平分行詐貸款項，因認被告戊○○、丁○○此部份行為另涉犯刑法第二百零一條第一項偽造有價證券罪嫌及同
      法第三百三十九條第一項詐欺取財罪嫌（九十三年二月六日補充理由書第二項
      增列之起訴事實，並經公訴檢察官於本院審判期日以言詞更正）。
    (4)松景科技有限公司部分（以下簡稱松景公司） ：
      被告戊○○明知渠所任職之瀚風公司已財物困窘，無法支付瀚風公司自九十年
      八月間起陸續向松景公司訂購之硬式磁碟機近一千餘萬之貨款，竟基於偽造有
      價證券之犯意，於九十年十月間某日，在不詳地點，冒用甲○○之名義，簽發
      以甲○○為負責人之瀚風公司為發票人、甲○○為共同發票人、松景公司為受
      款人、發票日為九十年十月三十日、面額為三千萬元之商業本票一張，在上開
      本票上之發票人（公司）及共同發票人處，偽造甲○○之簽名，持不詳時地由
      不詳人士偽刻之甲○○印鑑，蓋於前開本票之發票人印鑑欄處，嗣由瀚風公司
      人員持之交付松景公司人員用以擔保貨款如數支付，足以生損害於甲○○。惟
      上開本票經松景公司提示未獲兌現，進而聲請本票裁定，遭甲○○以遭冒名簽
      發本票提起抗告，始知上情；因認被告戊○○涉嫌偽造有價證券（九十三年二
      月六日補充理由書第四項增列之起訴事實）。
（二）公訴人認被告丁○○、戊○○涉嫌此部份(1)(2)(3)犯罪，無非以：(1)永興昌公司
      部分：被告戊○○、丁○○於偵訊中之供述、證人癸○○、子○○、丙○○分
      別於警訊及偵審訊中之陳述、及合作協議書影本一紙、切結書影本二紙、華南
      商業銀行股份有限公司陳報狀一份附卷可證、(2)汕森公司部分：被告戊○○、
      丁○○於偵訊中之供述、證人壬○○之指述，且有合作協議書影本一份、上海
      商業儲蓄銀行三紙偽造支票存根聯、借票切結書及支票明細表影本各一紙、華
      南商業銀行股份有限公司陳報狀一份、中華商業銀行股份有限公司陳報狀一份
      、臺北市稅捐稽徵處大安分處函一份、財政部臺北市國稅局大安分局函、偽造
      之統一發票影本四張、瀚風公司經營協議書一份在卷可參，資為論據。訊據被
      告戊○○、丁○○固不否認向永興昌公司取得附表一所示支票簽發使用、及向
      臺灣汕森公司取得附表二所示支票簽發使用之事實；惟均堅決否認有詐欺及偽
      造有價證券犯行，辯稱：(1)永興昌公司部分：九十年九、十月間永興昌公司財
      務困難，請求瀚風公司紓困，瀚風公司係立於消極被動角色，與詐欺罪係以主
      動積極尋找被害對象不同。且附表一編號一、二所示二紙支票係永興昌公司向
      瀚風公司訂購電腦之預付貨款支票，並非向永興昌公司詐欺取得之支票。另永
      興昌公司基於與瀚風公司之合作協議，同意瀚風公司派駐人員，共同經營管理
      ，附表一編號三至七所示五張永興昌公司支票即係永興昌公司依上開協議，指
      示瀚風公司派駐於永興昌公司之人員辛○○向台碩公司訂購電腦貨品，於永興
      昌公司人員丙○○簽收貨品後，由癸○○授權簽發之永興昌公司支票，是此附
      表一編號三至七所示之五張永興昌公司名義簽發之支票，係經永興昌公司癸○○授權簽發轉交台碩公司之貨款支票，無偽造有價證券可言。至九十年十月二
      十日切結保證兌現之支票七張，其中第一張面額二百萬元之支票已兌現，其後
      六張未能兌現是因永興昌公司財務狀況欠佳，被告等均無繼續合作意願，更無
      力填補，因而違反當初之切結承諾等語。(2)臺灣汕森公司部分：附表二所示支
      票均經台灣汕森公司同意簽發。依臺灣汕森公司與瀚風公司所簽契約書前言約
      定：瀚風公司同意出資協助臺灣汕森公司彌平已開出之支票款項，汕森公司同
      意將「公司支票」委由瀚風公司保管與運作實績；契約書第三條則約定：汕森
      公司個人支票（台新銀行營業部帳號二八０四號）委由瀚風公司保管，不再使
      用。則倘壬○○未同意瀚風公司使用汕森公司支票以運作實績，何以單獨限制
      「不得使用所交付之『個人票』」；且倘壬○○未約定允許瀚風公司使用臺灣
      汕森公司支票以運作實績，何必將汕森公司所有之三本支票、個人支票一本及
      公司大、小章攜至瀚風公司？若壬○○未授權同意瀚風公司使用支票，則其於
      九十年九月二十日書立保管條後，至九十年九月二十五日雙方簽立契約書尚有
      五天時間，大可反悔，為何仍於九十年九月二十五日又在契約書上簽名？壬○○於九十年九月二十日交付支票保管後至九十年十一月間，有一個多月的時間
      ，均未否認瀚風為其所運作之內、外銷實績之事。且壬○○久經商場，該保管
      條又係其所繕寫，卻未於保管條上載明有將公司大、小章交付保管，不合情理
      等語。
（三）經查：
    (1)向永興昌公司詐取支票部分：
      被告丁○○、戊○○雖提出永興昌公司董事長子○○所具致瀚風公司丁○○
        信函（附於本院第一卷第七十八頁），主張：附表一編號一、二所示支票（
        即附表三編號）係瀚風公司與永興昌公司間之貨款支票，並非詐欺所得
        云云。然附表一編號一、二所示支票，經本院審酌永興昌公司於九十年十月
        十八日所立切結書、永興昌公司與瀚風公司於九十年十一月二十日簽訂之合
        作協議書內容，及證人辛○○、癸○○之證詞（詳前開理由甲、一、(5)之論
        述），並參以：瀚風公司事後既能提出前述信函為有利主張，然迄未能提出
        瀚風公司與永興昌公司確有相關交易之訂貨單、送貨單或簽收等交易單據為
        佐等情，足見上述信函僅係雙方事後因故合意將前開支票視為預付款支票所
        為之書信往來，不能憑以認定永興昌公司與瀚風公司確有此部份支票所示金
        額之買賣交易。依照上開說明，永興昌公司顯非因向瀚風公司購貨而簽發附
        表一編號一、二所示支票預付貨款，先予敘明。
      證人即永興昌公司財務經理癸○○、永興昌公司董事丙○○雖一再指稱：附
        表一編號一、二所示之支票，係被告丁○○以代永興昌公司向外調借現金為
        由，使永興昌公司人員陷於錯誤所開立之支票，且瀚風公司持該二支票向銀
        行票貼得款後，並未將所得款項交付永興昌公司支用，顯係蓄意向永興昌公
        司詐取支票等情。然瀚風公司人員取得永興昌公司簽發附表一編號一、二所
        示支票（即附表三編號三所示支票）後，果於九十年十月十五日連同其
        他公司客票向華南商業銀行和平分行申請客票融資，於九十年十月十五日貸
        得得款項三百三十三萬元，此為被告丁○○、戊○○所不爭，且有華南商業
        銀行和平分行以九十二年十月十六日（九二）華和放字第二四四號函檢送本
        院之九十年十月十五日短期放款授信申請書、借據、擔保品票據明細表、買
        受人為永興昌公司之統一發票可證（本院第二卷第九十二頁以下參照）；足
        見被告丁○○等向永興昌公司人員所述欲以此二紙支票向銀行票貼取款之理
        由並無不實。至被告丁○○等人向銀行貸得款項後，雖未轉交永興昌公司，
        然依公訴人起訴所憑之卷證資料，及本院依職權調查所得證據，至多僅能證
        明瀚風公司上述事後違約未交付貸得款項之事實，尚無從依此遽認被告丁○○、戊○○自始無意交付貸得款項，而於取得支票之初即有詐欺支票之不法
        所有意圖。
    (2)偽造永興昌公司有價證券部分：
      證人癸○○、丙○○雖均指稱：被告戊○○、丁○○以避免永興昌公司於合作
      期間濫開支票為由，要求保管永興昌公司之支票及印章，而於未經授權之情形
      下偽造附表一編號三至七所示之支票使用云云。然查證人癸○○為永興昌公司
      之財務經理、證人丙○○係永興昌公司董事，此分別據證人癸○○、丙○○分
      別於警訊及偵查中陳述甚詳（九十一年度偵字第一四五二四號偵查卷第三頁、
      第九十一頁參照）。依其二人分別任職公司財務經理、公司董事之身份，及一
      般人之生活經驗，當足以知悉為避免永興昌公司濫行開票，僅擇一交付空白支
      票或印鑑其中一物，即可達成目的；實無必要將公司印鑑及空白支票一併交付
      他人。參以：證人即永興昌公司負責人子○○到庭結證稱：瀚風公司要替永興
      昌解決債務，要求保管永興昌公司的票及印章等語（本院第一卷第一四三頁參
      照），更足見永興昌公司係為「便利瀚風公司替永興昌公司解決債務」之目的
      而同時交付支票及印鑑章。是從永興昌公司「同時交付」空白支票及印鑑予瀚
      風公司之客觀事實判斷，顯然無法排除永興昌公司為上開目的而授權瀚風公司
      人員運用其印鑑及空白支票，簽發支票使用之可能性。是被告丁○○、戊○○
      所辯：附表一編號三至七所示支票均逐一經癸○○指示簽發云云，雖難認與事
      實相符；惟本院就「永興昌公司究竟有無概括授權瀚風公司人員為永興昌公司
      紓困一事簽用支票」，既有合理之懷疑，即難單依永興昌公司人員之指述，遽
      認瀚風公司之特別助理、總經理即被告丁○○、戊○○等人未經授權簽發附表
      一編號三至七所示支票。公訴意旨忽略永興昌公司同時交付空白支票及印鑑有
      悖於票據使用常情之事實，起訴認被告丁○○、戊○○涉嫌未經授權而偽造附
      表一編號三至七所示支票，尚不足使本院就此部分公訴事實達有罪之確信。
    (3)騙取台灣汕森公司空白支票及偽造有價證券部分：
      台灣汕森公司總經理壬○○雖一再指陳：不論係已用印或未蓋印之公司支票
        ，台灣汕森公司均係以保管之法律關係交付被告丁○○等人，未授權瀚風公
        司人員簽發附表二所示支票云云。然依臺灣汕森公司與瀚風公司所簽契約書
        前言約定：瀚風公司同意出資協助臺灣汕森公司彌平已開出之支票款項，台
        灣汕森公司則同意將上海銀行總行營業部與台新銀行營業部之「公司戶支票
        」委由瀚風公司「保管與運作實績」；同契約書第三條則約定：汕森公司之
        「個人支票」（台新銀行營業部帳號二八０四號）委由瀚風公司保管，不再
        使用；有九十年九月二十五日合約書影本（漏載月份）及雙方合意應彌平之
        台灣汕森公司債務明細表附卷可稽（九十一年度他字第五二五號偵查卷第十
        、十一頁參照）。足見台灣汕森公司係因約由瀚風公司出資彌平債務，始交
        付公司空白支票予瀚風公司人員即被告丁○○等人；且雙方約明「台灣汕森
        公司戶支票」之用途除保管外，尚包含「運作實績」。是合約上雖未載明「
        運作實績」之定義，然已足確認台灣汕森公司交付附表二所示支票予瀚風公
        司之目的並非單純保管，而有交瀚風公司運用運作實績之意；證人壬○○所
        述：台灣汕森公司單純以保管之法律關係交付公司支票予瀚風公司云云，難
        認與事實相符。參以：同合約書第三條僅限制「不得使用所交付之『個人支
        票』」等情，更足見被告丁○○所辯：附表二所示台灣汕森公司支票並非單
        純交瀚風公司保管而限制使用一詞，並非無據。況壬○○代表台灣汕森公司
        交付附表二所示支票予瀚風公司人員丁○○之時，係同時攜帶附表二所示支
        票印鑑到場，且經丁○○詢問壬○○印章有無帶來後，壬○○乃將大小章取
        出放置桌上等情，為證人壬○○所自承（本院第一卷第二一七頁以下參照）
        ；則果壬○○未約定允許瀚風公司使用臺灣汕森公司支票以運作實績，何必
        將汕森公司所有之三本支票、個人支票一本及公司大、小章一同攜至瀚風公
        司？且於丁○○詢問印章有無帶來時，復取出支票大小章出示予丁○○？又
        證人壬○○自承：於九十年九月二十日書立保管條當日，已得知附表二所示
        支票均已蓋妥大小章之事甚詳（本院第一卷第二一七頁參照），有保管條影
        本可證（附於九十一年度他字第五二五號偵查卷第六頁參照），且不爭執嗣
        於九十年九月二十五日再與瀚風公司簽訂合約書之事實；則果台灣汕森公司
        於九十年九月二十日交付票據時，無意授權瀚風公司使用附表二所示支票，
        焉有於事後之九十年九月二十五日再於合約書上簽名表示同意交付台灣汕森
        公司支票予瀚風公司運作實績之理？綜上所述，證人壬○○空言否認授權瀚
        風公司人員使用附表二所示支票等詞，與現存客觀卷證有違，難信與事實相
        符，自難單以證人壬○○一己所為陳述，認定被告丁○○、戊○○有未經台
        灣汕森公司授權而偽造附表二所示支票有價證券之犯行。
      被告丁○○於九十年九月二十日書立保管條收取支票後，確以附表三編號一
        、二、三發票人為汕森公司之支票，持向中華商業銀行新莊分行、華南
        商業銀行和平分行貸得附表三所示之對應之款項等情，有中華商業銀行新莊
        分行以九十二年十月十四日（九二）莊字第０一四八號函檢送本院之九十年
        九月二十八日撥貸申請書（借款期間為九十年十月二日至九十年十二月三十
        日）、用以清償債務之票據明細表、買受人為汕森公司之統一發票（此為附
        表三編號一部份，本院第二卷第八十五頁以下參照）、華南商業銀行和平分
        行以九十二年十月十六日（九二）華和放字第二四四號函檢送本院之九十年
        十月八日國內信用狀改貸授信申請書、借據、擔保品票據明細表、徵信資料
        （此為附表三編號二部分，本院第二卷第一０八頁以下參照）、華南銀行商
        業銀行和平分行以同一函文檢送本院之九十年十月十五日短期放款授信申請
        書、借據、擔保品票據明細表、買受人為臺灣汕森公司之統一發票可證（此
        為附表三編號三部分，本院第二卷第九十二頁以下參照）。足見被告丁○○
        確以收受之台灣汕森公司支票做為客票持向銀行申貸，是所為與瀚風公司、
        台灣汕森公司雙方合約書所約定「由台灣汕森公司交付公司支票委由瀚風公
        司保管與運作實績」一事難認有違；且自台灣汕森公司交付支票之原因觀之
        ，亦難認台灣汕森公司信任而交付支票之原因與客觀事實不符，而有陷於錯
        誤之情事。縱瀚風公司事後竟未將貸得之款項撥予台灣汕森公司，亦屬瀚風
        公司未履行與台灣汕森公司間民事協議之債務不履行問題；惟究難以此瀚風
        公司債務不履行之客觀事態，遽謂被告戊○○、丁○○自始有以不實事由詐
        欺支票之詐欺犯行。
    (4)詐欺銀行申請貸款部分：
      瀚風公司實際上並無銷貨予汕森公司、永興昌公司之事，然仍為貸得款項，而
      持附表三所示支票及統一發票，分別向附表三所示銀行申請客票融資或信用狀
      改貸之事實，雖如前述。然瀚風公司以附表三所示之支票及統一發票先後向中
      華商業銀行新莊分行、華南商業銀行和平分行貸得附表三所示款項後，業於九
      十年十二月六日清償附表三編號一所示貸款完畢（本院第三卷第二六五頁中華
      商業銀行客戶還款繳息查詢單參照）；於九十年十月十一日清償附表三編號二
      所示之借款完畢（本院第二卷第二四四頁華南商業銀行放款往還明細表參照）
      ，此分別有前開中華商業銀行放款客戶還款繳息查詢單、華南商業銀行放款往
      來明細表附卷可稽。至附表三編號三、四所示借款雖尚未完全清償完畢，瀚風
      公司亦於貸得附表三編號三所示款項後，分別於九十年十二月十一日清償二十
      一萬一千零五十元，於九十年十二月十九日清償三十九萬零六佰元（本院第二
      卷第二三九頁華南商業銀行放款往還明細表參照）；另於貸得附表三編號四所
      示款項後，於九十一年一月十四日清償十三萬四千零九十五元、十三萬四千零
      九十五元；及於九十一年五月十六日清償九萬九千八百六十八元、九萬九千八
      百六十八元（本院第三卷第二六三頁中華商業銀行客戶還款繳息查詢單參照）
      ；此亦有上述中華商業銀行放款客戶還款繳息查詢單、華南商業銀行放款往來
      明細表在卷可考。參以：瀚風公司於九十年十二月二十八日始經通報為拒絕往
      來戶，且依台灣票據交換所留存之資料，該戶自九十年十二月十日起始因存款
      不足遭退票，此有台灣票據交換所以九十二年八月二十七日台票總字第０九二
      ０００五一五六號函及檢送本院之該戶存款不足退票（全部）明細表在卷可憑
      （本院第一卷第二三一頁以下）。足見被告丁○○、戊○○以瀚風公司名義貸
      得附表三所示之各筆款項後，尚完全清償附表三編號一、二所示款項；且於被
      列為拒絕往來戶後，仍盡力於九十一年五月以前陸續清償附表三編號三、四所
      示之部分債務；顯無惡意詐貸得款後，即行潛逃，完全拒絕清償之情事。依上
      述債務清償情形之客觀事態，堪信被告戊○○、丁○○於決定以瀚風公司名義
      向銀行申貸附表三所示款項之初，並無自始不欲清償之不法所有意圖。被告戊○○、丁○○所辯：附表三編號三、四所示借款，係事後因故無法清償，並非
      自始有詐欺款項之不法意圖等語，即屬有據。公訴人單以被告丁○○、戊○○
      申貸時所憑附表三所示之統一發票實際上並無交易，有行使詐術之嫌，遽認被
      告涉犯詐欺罪嫌，顯然忽略瀚風公司嗣後仍陸續甚至完全清償債務之客觀事實
      ，而有誤會。
    (5)綜上所述，此部分起訴事實依檢察官提出之證據及本院依職權調查結果，均無
      法使本院得有罪之確信；此外，復查無其他積極證據可為佐證；惟公訴人認此
      部分事實與前開起訴論罪部分有牽連犯之裁判上一罪關係，爰均不另為無罪之
      諭知。
（四）公訴人雖於九十三年二月六日以九十二年度公訴蒞庭字第一七一七０號補充理
      由書增列：被告戊○○冒用甲○○名義為共同發票人，偽造商業本票，持交松
      景公司之犯罪事實（即本院九十一年度自字第九００號），請求本院就此與九
      十二年四月二十四日繫屬於本院之公訴案件併予審判等語。然查松景公司前因
      此同一事實業於九十一年十一月二十八日具狀向本院自訴被告戊○○涉嫌偽造
      有價證券，經本院以九十一年度自字第九００號案件判決戊○○部分自訴不受
      理後，自訴人提起上訴，現繫屬於台灣高等法院等情，有九十一年度自字第九
      ００號案卷影本及台灣高等法院被告全國前案紀錄表可稽。本院九十一年自字
      第九００號判決雖以：該自訴案件繫屬前，被告戊○○所涉偽造永興昌公司有
      價證券案件業經檢察官開始偵查，二者時間緊接，罪名相同，「如皆成罪」，
      具有裁判上一罪關係，依刑事訴訟法第二百二十八條規定，該案件自訴人松景
      公司不得就該連續犯之事實提起自訴，因而依同法第三百三十四條規定就被告
      戊○○部分諭知自訴不受理，有本院九十年自字第九００號判決可參。惟上開
      經檢察官先開始偵查之九十一年度偵字第一四五二四號被告戊○○涉嫌偽造永
      興昌公司有價證券案件，業經本院認無證據證明附表一編號三至七所示永興昌
      公司支票係未經授權而偽造，無從為有罪之認定，而不另為無罪之諭知，如前
      所述。則本院九十一年度自字第九００號自訴事實與先開始偵查之九十一年度
      偵字第一四五二四號案件，即無連續犯之裁判上一罪關係，自無「同一案件」
      業經檢察官開始偵查，不得再行自訴可言。綜上所述，九十一年十一月二十八
      日繫屬於本院之九十一年度自字第九００號案件之自訴既屬合法，則公訴人於
      本案九十二年四月二十四日繫屬後之審理期間，增列此部分公訴事實而重行起
      訴，原應就此部分公訴內容為不受理之判決；惟公訴人認此部分事實與前開起
      訴論罪部分有裁判上一罪關係，爰不另為不受理之諭知。
乙、無罪部分即被告甲○○部分：
一、公訴意旨略以：(1)被告甲○○、戊○○、丁○○三人分別為瀚風公司之負責人、
    總經理、特別助理，眼見癸○○所經營之永興昌公司於九十年間營運遭遇瓶頸而
    欠缺資金週轉，竟基於意圖為自己不法所有之犯意聯絡，以預將瀚風公司之資金
    投資永興昌公司為名，訂定二公司間之合作協議，先於九十一年九月底某日，以
    代永興昌公司向外調借現金為由，要求永興昌公司開立支票，使癸○○陷於錯誤
    ，誤以為戊○○、丁○○、甲○○等人確實有代永興昌公司向外調借現金之誠意
    ，而簽發永興昌公司設於彰化商業銀行古亭分行帳號000000000號支票
    存款帳戶如附表一編號一、二所示之支票予丁○○等人，詎甲○○、戊○○及丁○○三人卻逕自持該二紙支票，向華南商業銀行和平分行辦理票據貼現貸款，並
    將所貸得之款項全數存入瀚風公司之帳戶（開戶銀行：華南商業銀行和平分行，
    帳號：000000000000號）內，供甲○○、丁○○及戊○○朋分使用，因認被告甲○○與丁○○、戊○○共同涉犯刑法第三百三十九條第一項詐欺取財罪嫌。(2)嗣
    於同年十月間某日，被告戊○○、丁○○與甲○○另以避免永興昌公司濫用支票
    等理由，要求癸○○必須交付永興昌公司之公司支票、印鑑章等物，使癸○○誤
    信瀚風公司確實有投資之誠意，而將永興昌公司前開彰化商業銀行古亭分行支票
    存款帳戶之支票及公司印鑑章等物交予甲○○、戊○○及丁○○保管，惟甲○○
    、戊○○及丁○○於取得永興昌公司之支票及公司印鑑章等物後，竟未經永興昌
    公司許可，即連續擅自以永興昌之公司名義開立附表一編號三至七所示之支票五
    張，並盜蓋永興昌公司之公司印鑑章於上揭支票上使用，嗣經癸○○發覺有異，
    向甲○○、戊○○及丁○○要求返還永興昌公司之空白公司支票及公司印鑑章等
    物，且要求甲○○、戊○○及丁○○三人對於前揭詐得及擅自開立之七張支票，
    必須自行負擔清償全部票據債務之責任；惟附表一所示之七紙支票於到期日仍均
    因存款不足而遭退票，使永興昌公司因此受有財務及公司聲譽上之損害；因認被
    告甲○○與戊○○、丁○○共同涉犯刑法第二百零一條第一項偽造有價證券罪嫌
    （以上均九十一年度偵字第一四五二四號起訴書所列起訴事實）。(3)被告甲○○
    、戊○○、丁○○於九十年九月間，共同意圖為自己不法之所有，知悉壬○○所
    經營之臺灣汕森公司從事國際貿易業務，遇到經營瓶頸，乃共圖意圖為自己不法
    之所有，向壬○○訛稱願提供資金投資臺灣汕森公司度過難關，但為保障其投資
    及避免臺灣汕森公司濫行簽發支票，要求負責人壬○○將該公司之上海商業儲蓄
    銀行總行營業部空白支票及台新銀行空白支票、與台灣汕森公司大小章，交付甲○○等人保管云云，致壬○○陷於錯誤而如數交付。詎甲○○、戊○○、丁○○
    三人詐得臺灣汕森公司之上述空白支票及印鑑章後，未經臺灣汕森公司之許可，
    即於九十年九月二十日起擅自連續以台灣汕森公司名義開立附表二所示之八張支
    票使用；且明知台灣汕森公司與瀚風公司間實際上並無買賣交易，仍開立附表三
    編號一、編號二、編號三所示之統一發票五張（發票上記載之買受人為汕森
    公司），謊稱係客票，先後以瀚風公司名義持向中華商業銀行新莊分行及華南商
    業銀行和平分行詐貸款項，因認被告甲○○與戊○○、丁○○共同涉犯商業會計
    法第七十一條第一款填製不實會計憑證罪嫌及刑法第二百零一條第一項偽造有價
    證券罪嫌、同法第三百三十九條第一項詐欺取財罪嫌（九十三年二月六日補充理
    由書增列之起訴事實）。
二、按犯罪事實應依證據認定之，無證據不得推定其犯罪事實，刑事訴訟法第一百五
    十四條定有明文。又認定不利於被告之事實，須依積極證據，茍積極證據不足為
    不利於被告事實之認定時，即應為有利於被告之認定，更不必有何有利之證據；
    且刑事訴訟法上所謂認定犯罪事實之積極證據，係指適合於被告犯罪事實之認定
    之積極證據而言，雖不以直接證據為限，間接證據亦包括在內，然而無論直接或
    間接證據，其為訴訟上之證明，須於通常一般之人均不致有所懷疑，而得確信其
    為真實之程度者，始得據為有罪之認定，倘其證明尚未達到此一程度，而有合理
    之懷疑存在時，自不能以推測或擬制之方法，以為有罪裁判之基礎，最高法院著
    有三十年上字第八一六號、二十九年上字第三一０五號、七十六年台上字第四九
    八六號、四十年台上字第八六號等判例可資參照。
三、公訴人認被告甲○○涉嫌上述犯嫌，無非以被告甲○○登記為瀚風公司之負責人
    ，有公司登記資料可按，資為論據。訊據被告甲○○堅決否認有何詐欺犯行，辯
    稱：伊雖登記為瀚風公司之負責人，但自八十六年起擔任台碩國際股份有限公司
    總經理之後，瀚風公司就由傅佐迪總經理負責經營，嗣因瀚風公司於九十年初出
    現資金缺口，自九十年四月中旬起，交由有意承接瀚風公司之戊○○接手，伊乃
    將負責人印章及支票交付戊○○使用，伊並未參前述起訴事實之支票取得、及統
    一發票之製作，其雖於借款時曾配合與戊○○之約定而對保或簽名，但其對借款
    之細節，其所憑之客票、統一發票交易是否屬實，均不知情等語。經查：
  (1)被告甲○○雖登記為瀚風公司之負責人，惟自八十六年間轉任台碩國際股份有限
    公司總經理之後，即改由瀚風公司總經理傅佐迪負責經營，嗣九十年初瀚風公司
    週轉困難，經他人介紹同案被告戊○○入股投資，被告戊○○即自九十年四月中
    旬起，接手經營瀚風公司等情，業據證人傅佐迪、李功傑（原瀚風公司員工及股
    東）於九十一年度自字第九００號案件結證明確，並有被告甲○○、戊○○書立
    之協議書影本一紙（附於九十一年度自字第九００號案卷第十一頁，內容第四行
    載有「讓戊○○先生概括承受瀚風公司的債務與經營權，此協議早在五月份雙方
    口頭上就已經承諾，戊○○先生在四月中旬進瀚風公司幫忙經營」等語）附卷可
    稽，堪信為真正。參以：同案被告丁○○於本院九十一年度自字第九００號案件
    為證時，證稱：（問：你是否在瀚風公司工作？）是，從九十年七月到九十年十
    二月底，我擔任總經理特助，... （問：你任職期間，公司掛名、實際負責人各
    為何人？）掛名是甲○○，實際負責人是戊○○，... （問：你任職期間，有無
    看過甲○○對公司業務為實際操作？）沒有等語屬實（九十一年度自字第九００
    號案卷九十二年一月二十七日筆錄參照）；從而被告甲○○所辯：其於案發期間
    ，已不涉公司業務經營，故無從得知瀚風公司對外取得支票、進而開立統一發票
    ，持以借貸之細節等語，即屬有據。
  (2)證人即永興昌公司財務經理癸○○到庭結證稱：去內湖陽光路瀚風公司好幾次，
    均未看到甲○○等語（本院第一卷第一三九頁參照）；證人即永興昌公司負責人
    子○○則結證稱：談合作內容時丁○○及戊○○在場，... 去過瀚風公司幾次，
    沒見過甲○○等語（本院第一卷第一四五、一四七頁參照）；證人即永興昌公司
    董事丙○○亦具結證稱：我到瀚風公司談合作事宜很多次，去時沒有看過甲○○
    ，... 事後要求瀚風公司返還支票時，甲○○亦沒有跟我們談等語甚詳（本院第
    一卷第一五六頁參照）；足見被告甲○○確未出面參與向永興昌公司交涉、取票
    事宜。另證人即臺灣汕森公司總經理壬○○亦到庭結證稱：與瀚風公司接觸期間
    沒見過甲○○等語明確（本院第一卷第二二三頁參照），益見被告甲○○並未出
    面參與向臺灣汕森公司取票、簽發支票之事。核與所辯：公訴意旨所述各項事務
    ，其均不清楚而未參與等情相符，堪以採信。
  (3)被告甲○○雖不否認迄於九十年十一月二十二日始變更登記瀚風公司負責人為丁○○，且於此前仍數度於瀚風公司申貸附表三所示款項時簽署授信申請書、本票
    或借據，及辦理對保之事實。然被告甲○○與戊○○於九十年七月二日所簽協議
    書明文約定：甲○○願意代表所有股東，提供台碩公司股票三千張（三萬股）及
    請各股東協助爭取銀行額度一千五百萬元給予戊○○先生，有前開協議書附卷可
    參（乙、三、(1)所示上述協議書影本參照）。是被告甲○○於掛名登記為瀚風公
    司期間，配合簽署授信約定書、辦理對保事宜、簽署本票或借據等行為，應認係
    為履行前揭與戊○○所為協議書之約定，協助戊○○取得銀行額度供瀚風公司週
    轉所為；然被告甲○○當時既未主導或參與瀚風公司業務，自難期待其就貸款之
    方式、取得客票之經過、實際上有無交易事實等細節有所認識。再參酌證人即中
    華商業銀行人員己○○、華南商業銀行人員庚○○於本院所述附表三所示各筆貸
    款辦理經過（本院九十二年十一月十四日筆錄參照），足見相關貸款申請均由瀚
    風公司會計人員提出申請，而非由被告甲○○親自接洽辦理；依該等承辦人之證
    詞，及被告甲○○供述之內容，充其量僅能證明被告甲○○曾簽署相關本票或借
    據之事，惟尚不足憑以認定被告甲○○事前知悉貸款之客票、發票內容，及相對
    之各該交易是否屬實等情。
四、綜上而論，依現存卷證資料，堪信被告甲○○於起訴事實期間已無參與瀚風公司
    業務，而與被告丁○○、戊○○就取得支票經過、開立不實統一發票、持向銀行
    貸款等細節有何犯意聯絡或行為分擔；自無從證明被告甲○○有公訴意旨所指之
    各項共犯犯行。此外，本院復查無其他積極證據，足認被告甲○○確有檢察官指
    訴之各項犯罪，不能證明其犯罪，依法應為被告甲○○無罪之諭知。
丙、移送併辦（九十二年度偵字第一一六七四、一一六七五號）意旨略以：被告甲○○、戊○○、丁○○三人明知臺灣汕森公司實際負責人壬○○並無授權瀚風公司
    以汕森公司名義出口貨物，竟共同基於行使偽造私文書之犯意聯絡，先於不詳時
    、地，委由不詳人士偽刻「臺灣汕森股份有限公司」之公司章、統一發票專用章
    、汕森公司登記負責人「陳瓊華」之印章，再冒用汕森公司名義，委任美商聯邦
    快遞股份有限公司台灣分公司（下稱聯邦快遞公司）辦理貨物出口報關之相關事
    宜，並以上開偽刻印章分別蓋用在個案委任書、ＩＮＶＯＩＣＥ（發票）、ＰＡ
    ＣＫＩＮＧ　ＷＥＩＧＨＴ（包裝明細表），偽造不實之文書。嗣交由不知情之
    瀚風公司職員趙雙鈴，於九十年十月十七日傳真至臺北市○○○路○段六一號九
    樓聯邦快遞公司，使不知情之聯邦快遞公司據以製作汕森公司九十年十月十七日
    ，第ＣＦ-九○-五五○-Ｍ八七一三號，貨物名稱為ＩＮＴＥＧＲＡＹＥＤ　Ｃ
    ＩＲＣＵＩＴ（積體電路），貨物總價一千一百六十四萬二千零六十三元，買方
    為ＰＩＯＮＥＥＲ　ＷＯＲＬＤ　ＣＯＲＰ. ＬＴＤ. ＨＯＮＧ　ＫＯＮＧ之不
    實出口報單，並持向財政部臺北關稅局申報汕森公司出口貨物至香港，以為行使
    ，足生損害於汕森公司、陳瓊華之權益及財政部臺北關稅局對出口貨物管理之正
    確性；因認被告三人共同涉犯刑法第二百十六條、第二百十條之行使偽造私文書
    罪嫌，且與被告三人經九十一年度偵字第一四五二四號起訴書所訴涉嫌盜用印章
    、偽造永興昌公司支票有價證券之犯行有連續犯及牽連犯之裁判上一罪關係，爰
    函請本院併辦等語。經查：併辦意旨所述之被告涉犯之偽造私文書罪名與本案起
    訴論罪之商業會計法第七十一條第一款填製不實會計憑證罪名，並無裁判上一罪
    關係，本院無從併予審理，應退還由檢察官依法辦理，附此說明。
據上論斷，應依刑事訴訟法第二百九十九條第一項前段、第三百零一條第一項，商業
會計法第七十一條第一款，刑法第十一條前段、第二十八條、第三十一條第一項、第
五十六條、第四十一條第一項，罰金罰鍰提高標準條例第二條，判決如主文。
本案經檢察官張書華到庭執行職務
中　　　華　　　民　　　國　　九十三　　年　　　四　　　月　　 十六 　　日
                                      臺灣臺北地方法院刑事第十三庭
                                          審判長法  官 朱 瑞 娟
                                                法  官 陳 慧 萍
                                                法  官 吳 佳 薇
右正本證明與原本無異。
如不服本判決，應於判決送達後十日內，向本院提出上訴狀。
                                                書記官 謝 韻 華
中　　　華　　　民　　　國　　九十三　　年　　　四　　　月　　 十九　　日
附錄本案所犯法條全文
商業會計法第七十一條
商業負責人、主辦及經辦會計人員或依法受託代他人處理會計事務之人員
有左列情事之一者，處五年以下有期徒刑、拘役或科或併科新臺幣十五萬
元以下罰金：
  一  以明知為不實之事項，而填製會計憑證或記入帳冊者。
  二  故意使應保存之會計憑證、帳簿報表滅失毀損者。
  三  意圖不法之利益而偽造、變造會計憑證、帳簿報表內容或撕毀其頁
      數者。
  四  故意遺漏會計事項不為記錄，致使財務報表發生不實之結果者。
  五  其他利用不正當方法，致使會計事項或財務報表發生不實之結果者
      。
附表一（永興昌公司彰化商業銀行古亭分行000000000帳號支票明細）
┌──┬─────┬─────┬──────────────────────┐
│編號│  票號    │ 票面金額 │      備註                                  │
├──┼─────┼─────┼──────────────────────┤
│一  │CG0000000 │876500    │做為供擔保之客票於90.10.15向華南商業銀行和平│
│    │          │          │分行申請借款（本院二卷第103頁）             │
├──┼─────┼─────┼──────────────────────┤
│二  │CG0000000 │894400    │同編號一                                    │
├──┼─────┼─────┼──────────────────────┤
│三  │CG0000000 │0000000   │存入台碩公司帳戶提示，嗣由永興昌公司提回交換│
│    │          │          │，（91偵14524卷 p136）                      │
├──┼─────┼─────┼──────────────────────┤
│四  │CG0000000 │0000000   │存入台碩公司帳戶提示後退票，嗣已辦註記贖回  │
│    │          │          │（同偵卷 p116、145，本院二卷 p82）          │
├──┼─────┼─────┼──────────────────────┤
│五  │CG0000000 │307545    │存入台碩公司帳戶提示後退票（同偵卷 p131、145│
│    │          │          │）                                          │
├──┼─────┼─────┼──────────────────────┤
│六  │CG0000000 │420800    │做為清償之客票，於90.11.2向中華商業銀行新莊 │
│    │          │          │分行申請借款（同偵卷 p146，本院二卷 p76、78 │
│    │          │          │、213）                                     │
├──┼─────┼─────┼──────────────────────┤
│七  │CG0000000 │558600    │同編號六（同偵卷p146，本院卷p76、77、213）  │
│    │          │          │                                            │
└──┴─────┴─────┴──────────────────────┘
附表二（汕森公司上海銀行總行營業部帳戶支票明細）
┌──┬──────┬───────┬───────────────────┐
│編號│ 票號       │ 票面金額     │備 註                                 │
├──┼──────┼───────┼───────────────────┤
│一  │BA0000000   │295660        │經壬○○取回                          │
├──┼──────┼───────┼───────────────────┤
│二  │BA0000000   │550620        │同編號一                              │
├──┼──────┼───────┼───────────────────┤
│三  │BA0000000   │508900        │同編號一                              │
├──┼──────┼───────┼───────────────────┤
│四  │BA0000000   │482800        │做為清償之客票，於90.9.28向中華商業銀 │
│    │            │              │行新莊分行申請借款（本院二卷 p86 p87）│
├──┼──────┼───────┼───────────────────┤
│五  │BA0000000   │492200        │同編號四                              │
├──┼──────┼───────┼───────────────────┤
│六  │BA0000000   │460200        │做為供擔保之客票，於90.10.15向華南商業│
│    │            │              │銀行申請借款（本院二卷 p93 P103）     │
├──┼──────┼───────┼───────────────────┤
│七  │BA0000000   │342900        │做為供擔保之客票，於90.10.8向華南商業 │
│    │            │              │銀行申請國內信用狀改貸（本院二卷 p108 │
│    │            │              │p110）                                │
├──┼──────┼───────┼───────────────────┤
│八  │BA0000000   │862400        │同編號六                              │
└──┴──────┴───────┴───────────────────┘
附表三（瀚風公司貸款明細）
┌──┬──────────┬───────────────┬─────────┐
│編號│貸款情形            │票據（客票發票人、附表一、二所│瀚風公司開立之    │
│    │                    │示帳戶之支票票號、金額）      │統一發票號碼      │
├──┼──────────┼───────────────┼─────────┤
│一  │90.9.28向中華商業銀 │汕森公司  BＺ0000000  000000 │JF 00000000       │
│    │行新莊分行申請客票融│汕森公司  BＺ0000000  000000 │JF 00000000       │
│    │資，於90.10.2得款156│ （本院二卷 p87）             │（本院二卷 p88）  │
│    │萬元（本院三卷p265、│                              │                  │
│    │266）               │                              │                  │
├──┼──────────┼───────────────┼─────────┤
│二  │90.10.8向華南商銀和 │汕森公司  BA0000000           │無                │
│    │平分行申請國內信用狀│ （本院二卷 p110）            │                  │
│    │改貸，於90.10.8得款 │                              │                  │
│    │247萬8千元（本院二卷│                              │                  │
│    │p108、244）         │                              │                  │
├──┼──────────┼───────────────┼─────────┤
│三  │90.10.15向華南商業銀│永興昌公司 CＺ0000000 000000 │JF 00000000       │
│    │行和平分行申請客票融│永興昌公司 CＺ0000000 000000 │（本院二卷 p106） │
│    │資，於90.10.15得款  │汕森公司   BＺ0000000 000000 │JF 00000000       │
│    │333萬元（本院二卷   │汕森公司   BＺ0000000 000000 │（本院二卷 p107） │
│    │p92、239）          │ （均本院二卷 p103）          │JF 00000000       │
│    │                    │                              │（本院二卷 p106） │
│    │                    │                              │JF 00000000       │
│    │                    │                              │（本院二卷 p104） │
├──┼──────────┼───────────────┼─────────┤
│四  │90.11.2向中華商業銀 │永興昌公司 CＺ0000000 000000 │JF 00000000       │
│    │行新莊分行申請客票融│永興昌公司 CＺ0000000 000000 │JF 00000000       │
│    │資，於90.11.5得款124│ （本院二卷 p213）            │（本院二卷 p214） │
│    │萬元（本院三卷p263、│                              │                  │
│    │264）               │                              │                  │
└──┴──────────┴───────────────┴─────────┘
